臺灣板橋地方法院刑事判決　　　　　 99年度交簡上字第233號
上　訴　人
即　被　告　鍾騏羽原名鍾定成.
輔　佐　人
即被告之弟　鍾明熾原名鍾定杰.
輔　佐　人
即被告之母　鍾張圓妹
指定辯護人　本院公設辯護人彭宏東
上列上訴人即被告因過失傷害案件，不服本院於民國99年7 月23
日99年度交簡字第3438號第一審刑事簡易判決（聲請簡易判決處
刑案號：99年度調偵字第999 號），提起上訴，本院管轄之第二
審合議庭判決如下：
    主  文
上訴駁回。
鍾騏羽緩刑貳年。
    事  實
一、鍾騏羽（原名鍾定成）係計程車司機，為從事駕駛業務之人
    ，於民國98年11月9 日18時40分許，駕駛車號481-EV號營業
    用小客車，沿臺北縣中和市（已改制為新北市中和區，以下
    均用舊制稱）民德路內側車道往廣權路方向行駛，行經臺北
    縣中和市○○路與華安街口，欲左轉彎華安街時，本應注意
    左轉時，應距交岔路口30公尺前顯示方向燈或手勢，行至交
    叉路口中心處左轉，且轉彎車應讓直行車先行，及應注意車
    前狀況，隨時採取必要之安全措施，而依當時天候為晴，有
    夜間照明光線，路面乾燥、無缺陷，道路無障礙物，視距良
    好等狀況，並無不能注意之情形，竟疏未注意及此，逕自內
    側車道向左轉彎，適有對向騎乘車號J5Z-596 號重型機車之
    陳怡妏沿臺北縣中和市○○路往德光路方向直行，因閃避不
    及發生擦撞，陳怡妏因而人車倒地，受有臉部多處擦挫傷、
    右手肘擦挫傷瘀腫、右膝擦挫傷及腰部肌肉拉傷之傷害。嗣
    經陳怡妏報警而循線查獲鍾騏羽（所涉肇事逃逸罪嫌部分，
    由本院另案審理中）。
二、案經陳怡妏訴由臺北縣政府警察局中和第二分局報告臺灣板
    橋地方法院檢察署檢察官偵查後聲請簡易判決處刑。
    理  由
壹、程序方面：
一、按被告或自訴人之配偶、直系或三親等內旁系血親或家長、
    家屬或被告之法定代理人於起訴後，得向法院以書狀或於審
    判期日以言詞陳明為被告或自訴人之輔佐人；又被告或犯罪
    嫌疑人因智能障礙無法為完全之陳述者，應有第一項得為輔
    佐人之人或其委任之人或主管機關指派之社工人員為輔佐人
    陪同在場。但經合法通知無正當理由不到場者，不在此限；
    另最輕本刑為三年以上有期徒刑或高等法院管轄第一審案件
    或被告因智能障礙無法為完全之陳述，於審判中未經選任辯
    護人者，審判長應指定公設辯護人或律師為其辯護，刑事訴
    訟法第35條第1 項、第3 項、第31條第1 項前段分別定有明
    文。查被告鍾騏羽前於82年間經本院以82年度禁字第48號裁
    定宣告禁治產，有本院上開民事裁定附卷可稽（見本院卷第
    78頁），又被告之母鍾張圓妹於本院準備程序時亦表示被告
    患有躁鬱症，仍在就醫中等語，而被告於本院準備程序及審
    理時就本案犯罪事實能為答辯及陳述，足認其尚未達心神喪
    失而應停止審判之程度，然其陳述內容偶有跳躍及不連貫等
    情，本院為充分保障被告之答辯權，並使被告得為完全之陳
    述，特指定本院公設辯護人為被告辯護。
二、又按被告以外之人（含證人、鑑定人、告訴人、被害人、共
    同被告等）於審判外之陳述雖不符刑事訴訟法第159 條之1
    至之4 等4 條之規定，而經當事人於審判程序同意作為證據
    ，法院審酌該言詞陳述或書面陳述作成時之情況，認為適當
    者，得為證據。而未於言詞辯論終結前聲明異議者，視為有
    前項之同意，刑事訴訟法第159 條之5 第1 項、第2 項分別
    定有明文。其立法意旨在於傳聞證據未經當事人之反對詰問
    予以核實，原則上先予排除，惟若當事人已放棄反對詰問權
    ，於審判程序中表明同意該等傳聞證據可作為證據；或基於
    尊重當事人對傳聞證據之處分權，及證據資料愈豐富，愈有
    助於真實發見之理念，且強化言詞辯論主義，使訴訟程序得
    以順暢進行，上開傳聞證據亦均具有證據能力。本案被告鍾
    騏羽、辯護人及檢察官於言詞辯論終結前，未就本院所認定
    犯罪事實而經調查採用之證據主張有刑事訴訟法第159 條第
    1 項不得為證據之情形，本院復審酌各該證據作成時並無違
    法及證明力明顯過低之瑕疵等情況，認為適當，並與本案犯
    罪事實具有關連性，是本案所認定犯罪事實所採用之證據均
    有證據能力，合先敘明。
貳、實體方面：
一、訊據被告鍾騏羽矢口否認有何過失傷害之犯行，辯稱：伊駕
    車行駛在臺北縣中和市○○路內側車道往廣權路方向，欲左
    轉華安街到莒光路上之加油站添加瓦斯，當時伊左轉時，民
    德路係為綠燈，該交岔路口亦可以左轉，係對向之陳怡妏的
    機車沒有開大燈而撞上伊車的後車門，伊並沒有過失云云。
    經查：
  (一)上揭犯罪事實，業據證人即告訴人陳怡妏於警詢中證稱：伊
    騎乘機車直行民德路與華安街口時，對向車道車號481-EV號
    計程車由民德路左轉華安街往莒光路方面，因為伊看該計程
    車時距離太短，對方也未減速，伊發現危險時緊急煞車往左
    方閃避，但閃避不及就撞上該計程車的右側車身，當時伊車
    速約40公里等語明確（見99年度偵字第3180號卷第12、13頁
    ），復於偵查、審理中證述：被告於車禍當時駕車左轉華安
    街，與伊騎乘機車相碰撞，致伊倒地受傷等語綦詳，並有臺
    北縣政府警察局中和第二分局A2類道路交通事故調查報告表
    、道路交通事故現場圖、道路交通事故調查報告表（一）及
    （二）、車籍查詢－基本資料詳細畫面、道路交通事故現場
    照片及車損照片6 幀在卷可參（見同上偵卷第15 -18、25-
    28頁）。復按汽車行駛至交岔路口，轉彎車應讓直行車先行
    ，道路交通安全規則第102 條第1 項第7 款定有明文。而本
    件被告於行為時係駕駛計程車，係考領有職業大客車駕駛執
    照之人，此有被告職業大客車駕駛執照影本在卷可憑（見同
    上偵卷第23頁），更應對上開規定理當知之甚詳，駕車時應
    注意前揭規定並確實遵守之。再依前開道路交通事故調查報
    告表（一）所載及現場照片所示，本件道路交通事故發生當
    時天候晴，夜間有照明光線，柏油路面乾燥無缺陷，亦無障
    礙物之情事。再觀之上開道路交通事故現場照片可知，本件
    道路交通事故發生時，中和市○○路往廣權路方向之行車狀
    態良好，別無任何因塞車、車況擁擠或天候不佳導致行車視
    線前後模糊不清之情形，復經證人陳怡妏於警詢時證述：現
    場交通流量正常、無障礙、標線清楚等語明確（見同上偵卷
    第8 頁），且被告亦自承：伊有看到證人陳怡妏所騎乘之機
    車未開啟大燈由民德路往華安街方向直行等語，而被告既已
    注意證人陳怡妏所騎乘之機車自對向行駛而至，則其顯然應
    當採取必要之措施以迴避兩車相撞之可能，惟其竟未為之，
    是被告未禮讓直行之證人陳怡妏車輛先行即貿然左轉之情至
    為灼然。
  (二)再告訴人確係因本件道路交通事故致受有臉部多處擦挫傷、
    右手肘擦挫傷瘀腫、右膝擦挫傷及腰部肌肉拉傷之傷害之事
    實，亦有行政院衛生署雙和醫院診斷證明書1 份附卷足憑（
    見同上偵卷第21頁）。足認被告之駕車過失行為與告訴人受
    有前述傷害之結果間，具有相當因果關係，應堪認定。
  (三)綜上所述，被告前開所辯，要屬事後避重就輕推諉圖卸之詞
    ，殊無可採。從而，本件事證已臻明確，被告犯行堪以認定
    ，應予依法論科。
二、核被告所為，係犯刑法第284 條第2 項前段之業務過失傷害
    罪。原審以被告罪證明確，因而適用刑事訴訟法第449 條第
    1 項前段、第3 項、第454 條第2 項，刑法第284 條第2 項
    前段、第41條第1 項前段，刑法施行法第1 條之1 第1 項、
    第2 項前段之規定，並審酌被告已有業務過失傷害前科，並
    以駕駛計程車為業，竟一再漠視其他用路人之安全，疏未遵
    守交通規則因而肇事，兼衡告訴人所受傷勢尚非嚴重，及被
    告雖坦承犯行惟未能與告訴人達成和解等一切情狀，量處拘
    役55日，並諭知易科罰金之折算標準。本院經核原審之認事
    用法均無違誤，量刑亦稱妥適，被告上訴意旨指摘原審判決
    違法，且量刑過重云云，為無理由，應予駁回。
三、末查，被告於82年間因妨害自由案件，經本院以82年度易字
    第4848號判處有期徒刑4 月確定，嗣於82年12月14日易科罰
    金執行完畢，被告於上開有期徒刑執行完畢後，5 年內未曾
    因故意犯罪而受有期徒刑以上刑之宣告，有臺灣高等法院被
    告前案紀錄表1 份在卷可稽，其因一時駕駛行為失當，致罹
    刑典，惡性並非極其重大，犯後尚有悔意，且已與告訴人陳
    怡妏達成和解，有本院100 年度簡上字第27條民事和解筆錄
    在卷可稽（見本院卷第101 頁），又告訴人陳怡妏於本院審
    理時表示願意原諒被告等情（見本院卷第97頁），信被告經
    此次科刑教訓後，應知警惕而無再犯之虞，本院認為前開對
    其宣告之刑，以暫不執行為適當，爰依刑法第74條第1 項第
    2 款之規定，併予宣告緩刑2 年，以啟自新。
據上論斷，應依刑事訴訟法第455 條之1 第1 項、第3 項、第
368 條，刑法第74條第2 項第1 款，判決如主文。
本案經檢察官洪國朝到庭執行職務。
中    華    民    國   100    年    5     月    24    日
                    交通法庭  審判長法  官  楊志雄
                                    法  官  劉景宜
                                    法  官  陳海寧
以上正本證明與原本無異。
本判決不得上訴。
                                    書記官  馮得弟
中    華    民    國   100    年    5     月    26    日
附錄本案論罪科刑法條全文：
中華民國刑法第284條（過失傷害罪）
因過失傷害人者，處 6 月以下有期徒刑、拘役或 5 百元以下罰
金，致重傷者，處 1 年以下有期徒刑、拘役或 5 百元以下罰金
。
從事業務之人，因業務上之過失傷害人者，處 1 年以下有期徒
刑、拘役或 1 千元以下罰金，致重傷者，處 3 年以下有期徒刑
、拘役或 2 千元以下罰金。